臺灣高等法院刑事判決　　　　　　　 100年度上訴字第1102號
上　訴　人　臺灣桃園地方法院檢察署檢察官
被　　　告　陳嘉鋒原名陳榮風.
　　　　　　陳宏泰
上列上訴人因被告等妨害自由等案件，不服臺灣桃園地方法院99
年度訴字第601號，中華民國99年12月31日第一審判決（起訴案
號：臺灣桃園地方法院檢察署98年度偵字第27467號），提起上
訴，本院判決如下：
    主  文
原判決關於陳嘉鋒妨害自由無罪部分及陳宏泰無罪部分均撤銷。
陳嘉鋒、陳宏泰共同犯剝奪他人行動自由罪，各處拘役伍拾日，
如易科罰金，以新臺幣壹仟元折算壹日。
    事  實
一、陳嘉鋒及真實姓名年籍不詳之成年男子基於剝奪人行動自由
    之犯意聯絡，夥同陳嘉鋒胞弟陳宏泰及友人藍維明，於98民
    國98年11月17日下午15時30分許，由陳宏泰駕駛車號7475-V
    T號自用小客車搭載陳嘉鋒、該姓名年籍不詳之人及藍維明
    前往桃園縣龍潭鄉○○路515號4樓501室張小薇住處，藉由
    其等人數上之優勢，將張小薇押上陳宏泰所駕駛之車輛，其
    後該姓名年籍不詳之人先行離去，陳嘉鋒、陳宏泰及藍維明
    則持續剝奪張小薇之行動自由，並逼迫張小薇籌錢還款。陳
    宏泰先將張小薇載往桃園縣龍潭鄉三林村清水坑30號要求張
    小薇之父親籌款未果，迄同日夜間22時許，張小薇撥打電話
    聯絡其室友連慧甄籌錢，因連慧甄警覺而報警處理，而於同
    日22時許在同鄉○○路與國聯街口之「萊爾富便利商店」經
    警查獲。
二、案經張小薇訴由桃園縣政府警察局龍潭分局報請臺灣桃園地
    方法院檢察署檢察官偵查起訴。
    理  由
甲、程序方面：
    按刑事訴訟法第159條第1項雖規定，被告以外之人於審判外
    之言詞或書面陳述，除法律有規定外，不得作為證據。惟同
    法第159條之5第1、2項已規定，經當事人於審判程序同意作
    為證據，法院審酌該言詞陳述或書面陳述作成時之情況，認
    為適當者，亦得為證據。又當事人、代理人或辯護人於法院
    調查證據時，知有第159條第1項不得為證據之情形，而未於
    言詞辯論終結前聲明異議者，視為有前項之同意（指同條第
    1項之同意作為證據），此乃第159 條第1項所容許，得作為
    證據之例外規定之一。查本案所據以認定被告犯罪事實之供
    述證據及非供述證據，被告陳嘉鋒、陳宏泰及檢察官於言詞
    辯論終結前，均未就上開證據主張有刑事訴訟法第159條第1
    項不得為證據之情形，本院復審酌各該證據作成時並無違法
    及證明力明顯過低之瑕疵等情況，認為適當，是被告等未爭
    執之供述證據及非供述證據，均有證據能力。
乙、實體方面：
一、訊據被告陳嘉鋒、陳宏泰均矢口否認有何妨害自由犯行，被
    告陳嘉鋒並辯稱：當天是張小薇主動打電話說要還錢，張小
    薇拜託伊等載其去找其父親，之後伊等又帶其去吃飯，後來
    就被警察抓了云云；被告陳宏泰則辯稱：當天陳嘉鋒有喝酒
    ，伊才會開車載陳嘉鋒去找張小薇，伊不知道找張小薇何事
    云云。然查：告訴人即被害人張小薇因遭被告陳嘉鋒討債後
    害怕而上車，復由被告陳宏泰駕駛、被告陳嘉鋒及同案被告
    藍維明押車，其在車內經留置數小時，期間雖有下車向其父
    張金水商討借款未果、用餐，並與連慧甄相約碰面，惟分別
    係由被告陳嘉鋒、被告2人或同案被告藍維明陪同，在渠等
    之監視下進行等情，業據告訴人於警詢中指稱：伊在家中，
    開門就進來4名男子，其中1名是借錢給伊之人，然後就問伊
    欠錢怎麼處理，叫伊一定要跟他們走，伊害怕對方3個男生
    （借錢給伊之人先離開了），就上了對方的車，於是開車到
    伊父張金水位在桃園縣龍潭鄉三林村清水坑30號之工作地點
    要錢，但伊父沒錢，於是又開到龍潭市區，在車上叫伊跟親
    友借錢，被告陳嘉鋒等都是站在伊旁邊監視，伊想離開但被
    告陳嘉鋒等一定要伊還一半才可以離開等語（見偵卷第41頁
    ）。又於偵查中指稱：伊開門後，被告陳嘉鋒等靠過來對伊
    說：「你的借款到期了，叫你家人出面處理」，伊認為被告
    陳嘉鋒等的意思是要伊上車，伊因為害怕，所以就上車，被
    告陳嘉鋒等在車上對伊說話語氣都很兇，並對伊說：「要不
    是你是女孩子，我早就打下去了」，伊因此感到很害怕，之
    後伊就打電話給連慧甄，連慧甄問伊說，是否要報警，所以
    才報警等語（見偵卷第93-94頁），核與證人連慧甄於偵查
    中證稱：「（你接到電話時，是否知道告訴人之情況？）是
    ，從告訴人被帶走至打電話給我時，我大概知道告訴人之情
    況，我也知道告訴人有借錢」、「（那3個人找告訴人時，
    你是否有聽到他們說什麼？）沒有。當時房東有先告訴我們
    ，有3個人在門口堵我們，所以我在3樓沒下樓，告訴人則去
    與他們協商。告訴人有告訴我，被告3人要求告訴人今天一
    定要拿出12萬元，告訴人聽起來很害怕，我不知道該如何處
    理，我認為當時情況緊急，所以就問告訴人是否報警，告訴
    人說『嗯』，我因此報警」等語吻合（見偵卷第94頁）。再
    稽諸被告陳宏泰於偵查中供稱：從搭載張小薇到被警方查獲
    止，渠等有至張小薇父親工作地找其父親，還有至龍潭鄉○
    ○路吃麵，只有這二地方下車，剩下的時候都在車上等語（
    見偵卷第26頁）、同案被告藍維明於偵查中供稱：從案發當
    日下午3時30分許起至同日晚間10時許，共6.5小時，張小薇
    、陳嘉鋒、陳宏泰及伊都一同在車上，張小薇沒離開過渠等
    之監視等語（見偵卷第36頁），足見被告陳嘉鋒、陳宏泰與
    同案被告藍維明確有限制告訴人之行動自由達數小時之積極
    作為無疑。是被告2人所辯，應屬卸責飾詞，殊無可採。本
    案事證明確，被告2人犯行堪以認定。
二、按刑法第302條第1項之妨害自由罪，係保護人行動自由之法
    益，並以私行拘禁或其他方法為其客觀要件，所謂其他方法
    ，乃指私行拘禁外，其他一切無正當理由之方法而言。又剝
    奪行動自由罪既遂之要件，係指達於被害人因行為人之行為
    ，而生失去行動自由之客觀結果，是被害人究有無陷於行動
    不可能之狀態，僅關乎該罪既、未遂之判斷。至於剝奪行動
    自由之主觀要件，則係指行為人對其行為足以生剝奪他人行
    動自由之結果有所認識，並且進而決意以其行剝奪他人之行
    動自由。核被告2人所為，係犯刑法第302條第1項之剝奪他
    人行動自由罪。被告陳嘉鋒、陳宏泰與同案被告藍維明，就
    上開犯行，有犯意聯絡及行為分擔，應依刑法第28條之規定
    論以共同正犯。
三、原審未詳予調查勾稽，就妨害自由部分遽為被告2人為無罪
    之判決，容有未合。檢察官上訴指摘原審判決此部分認事用
    法尚嫌未洽，為有理由，自應由本院將原判決關於被告陳嘉
    鋒妨害自由無罪部分及被告陳宏泰無罪部分均撤銷。爰審酌
    被告2人品行、智識程度，犯罪動機、手段及所生危害，犯
    罪後否認犯罪之態度等一切情狀，各量處如主文第二項所示
    之刑，並諭知易科罰金之折算標準。
據上論斷，應依刑事訴訟法第369條第1項前段、第364條、第299
條第1項前段，刑法第28條、第302條第1項、第41條第1項前段，
刑法施行法第1條之1，判決如主文。
本案經檢察官陳傳宗到庭執行職務。
中    華    民    國   100    年    6     月    7     日
                  刑事第十七庭  審判長法  官  王炳梁
                                      法  官  陳世宗
                                      法  官  周明鴻
以上正本證明與原本無異。
如不服本判決，應於收受送達後10日內向本院提出上訴書狀，其
未敘述上訴之理由者並得於提起上訴後10日內向本院補提理由書
（均須按他造當事人之人數附繕本）「切勿逕送上級法院」。
                                      書記官  郭彥琪
中    華    民    國   100    年    6     月    7     日
附錄：本案論罪科刑法條全文：
刑法第302條第1項
（剝奪他人行動自由罪）
私行拘禁或以其他非法方法，剝奪人之行動自由者，處 5 年以
下有期徒刑、拘役或 3 百元以下罰金。